臺灣雲林地方法院刑事判決
111年度金訴字第61號
公  訴  人  臺灣雲林地方檢察署檢察官
被      告  邱景庸


上列被告因違反洗錢防制法案件，經檢察官提起公訴（110年度
偵字第3783號），本院判決如下：
    主      文
邱景庸共同犯洗錢防制法第十四條第一項之洗錢罪，處有期徒刑
伍月，併科罰金新臺幣貳萬元，罰金如易服勞役，以新臺幣壹仟
元折算壹日。
    事實及理由
壹、犯罪事實：
    邱景庸可預見將金融帳戶提供他人使用，可能遭利用作為詐欺
    取財犯罪之取款工具，亦可預見受他人指示臨櫃或至自動付
    款設備提領不明款項再行轉匯，而造成金流斷點之情形，極
    可能係詐欺者為收取詐騙所得款項，且欲掩人耳目而使用人
    頭帳戶隱匿所得去向，竟基於該結果之發生不違背其本意之
    不確定故意，與暱稱「陳雅雯」之真實姓名、年籍均不詳之
    成年人，共同意圖為自己不法之所有，基於詐欺取財及洗錢
    之犯意聯絡，於民國109年10月15日前某日，在不詳地點，先將
    其所申辦之中華郵政股份有限公司斗六石榴郵局帳號000000
    00000000號帳戶（下稱郵局帳戶）之帳戶資料，提供予「陳
    雅雯」使用，作為被害人遭詐欺後匯款之帳戶。嗣於109年1
    0月2日起，推由「陳雅雯」或不詳之成年人以LINE向謝智明
    誆稱投資亞馬遜跨境電商，須支付貨款及海關扣款云云，使
    謝智明陷於錯誤，依指示於109年10月15日11時48分許，在永
    和中正路郵局，將新臺幣（下同）26,000元匯入邱景庸之郵
    局帳戶。嗣後邱景庸依「陳雅雯」指示，於同日13時25分許
    ，將26,015元轉匯至葉文傑（另由臺灣基隆地方法院判刑在
    案）之金山農會00000000000000號帳戶（下稱金山農會帳戶
    ），以此等迂迴層轉之方式，掩飾及隱匿該詐欺犯罪所得之
    本質及去向。
貳、證據能力：　
　　依裁判書類簡化原則，因本案當事人並未就證據能力有所爭
    執，故不予說明。　　　
參、認定犯罪事實所憑之證據及理由：
一、訊據被告邱景庸坦承下列事實：
  ㈠告訴人謝智明於109年10月15日上午11時48分許，將26,000元
    匯入被告所申辦之郵局帳戶內。
  ㈡被告於上開款項匯入本案郵局帳戶後，即依「陳雅雯」指示
    於109年10月15日下午1時25分許，將26,015元轉匯至葉文傑
    之金山農會帳戶內。
二、被告辯解部分：
　　我只是受「陳雅雯」之託匯款，主觀上並無詐欺取財及洗錢
    之犯意。
三、本院之判斷：
　㈠被告坦承本件郵局帳戶是其所申辦及使用，及告訴人經不詳
    成年人士以上述方式詐騙後，陷於錯誤，而將26,000元匯入
    其所申辦之郵局帳戶內，其再依「陳雅雯」指示，將26,015
    元轉匯至葉文傑之金山農會帳戶內，隨即遭人提領一空之事
    實，復有下列證據可證：
　　⒈告訴人之指述。
　　⒉郵政入戶匯款申請書影本、「亞馬遜電商合同書」翻拍照
      片各1份。
　　⒊斗六石榴郵局帳戶基本資料及客戶歷史交易清單1 份。
　　⒋臺灣基隆地方檢察署檢察官110 年度偵字第58號起訴書1 
      份。
　　⒌臺灣基隆地方法院110年度金訴字第96號、第113號、第161
      號及111年度金訴字第15號刑事判決1份。
　　⒍高雄市政府警察局鳳山分局111年3月11日高市警鳳分偵字
      第11171119000號函1份。
    故此部分事實，首堪認定。
　㈡行為人對於構成犯罪之事實，明知並有意使其發生者，為故
    意。行為人對於構成犯罪之事實，預見其發生而其發生並不
    違背其本意者，以故意論，刑法第13條定有明文。是故意之
    成立，不以對於構成犯罪之事實，明知並有意使其發生為必
    要，僅需對於構成犯罪之事實、結果，預見其發生，而其發
    生並不違背其本意即為已足。亦即倘行為人認識或預見其行
    為會導致某構成要件實現（結果發生），縱其並非積極欲求
    該構成要件實現（結果發生），惟為達到某種目的而仍容任
    該結果發生，亦屬法律意義上之容任或接受結果發生之「間
    接故意」，此即前揭法條所稱之「以故意論」。
　㈢被告雖以前詞置辯，惟查：
　　⒈時下詐騙猖獗，各式各類詐騙手法層出不窮，該等犯罪多
      有利用他人帳戶以躲避追查之情事，此已廣為媒體所報導
      ，政府有關機關亦一再呼籲勿提供帳戶供他人使用。另實
      際與被害人接觸進行詐騙者，為掩飾真實身分，委由他人
      代為領取被害人所匯款項或進行轉匯，亦早為媒體廣泛報
      導，是具有一般智識及生活經驗之人，應可預見對於將金
      融帳戶提供予他人使用，可能遭利用作為詐欺取財犯罪之
      取款工具，如有受託臨櫃或至自動付款設備提領不明款項
      再行交付、將款項轉移至不同帳戶者，更常與詐欺取財之
      財產犯罪密切相關，若有該等情形，極可能為他人遂行詐
      欺取財之犯行。遑論被告於行為時乃46歲之中年男子，並
      非涉世未深之年輕人，豈有不知之理。
    ⒉依被告所述，其透由臉書網路上聊天而認識「陳雅雯」，
      認識差不多半個月，因為她說是要轉給醫院母親的醫藥費
      ，因為她的帳戶已經被凍結，所以才請其幫忙。惟衡諸常
      情，被告與「陳雅雯」認識差不多半個月，且係透由網路
      聊天而認識，彼此難認有何深厚友誼，何以願意受託轉帳
      ，即屬有疑。況且被告聽聞「陳雅雯」說帳戶被凍結，理
      應心生疑慮，竟率爾聽其指示而為，亦顯違常理。
    ⒊另就詐欺共犯之角度，以現今詐欺犯罪分工細膩，行事亦
      相當謹慎，詐欺共犯派遣前往實際從事收受、交付或轉帳
      等傳遞款項任務之人，關乎詐欺所得能否順利得手，且因
      遭警查獲或銀行通報之風險甚高，參與傳遞款項之人必須
      隨時觀察環境變化以採取應變措施，否則如有突發狀況，
      指揮者即不易對該不知內情之人下達指令，將導致詐騙計
      畫功敗垂成，如參與者對不法情節毫不知情，甚至將款項
      私吞，抑或發現係從事違法之詐騙工作，更有可能為自保
      而向檢警舉發，導致詐騙計畫功虧一簣，則實際詐欺者非
      但無法領得詐欺所得，甚且牽連其他成員。故實施詐欺者
      不可能派遣對其行為可能涉及犯罪行為一事毫無所悉者，
      擔任傳遞款項工作，此益徵被告並無可能對「陳雅雯」詐
      欺行為毫無所悉，其就所轉帳之款項為詐欺不法所得乙情
      ，必然有所預見或認識甚明。
　㈣綜上所述，依卷內資料雖無證據證明被告實際參與詐騙告訴
    人之過程，然被告提供其申設之郵局帳戶供做匯款，並負責
    將告訴人匯入款項轉匯至其他帳戶，堪認係在合同意思範圍
    內，各自分擔犯罪行為之一部，並相互利用他人之行為，以
    達犯罪之目的，被告主觀上仍有縱其替共犯「陳雅雯」轉匯
    之款項為詐欺財產犯罪所得，且共犯「陳雅雯」得藉此隱匿
    犯罪所得之本質及去向，亦容任此結果之發生而不違背其本
    意之意。揆諸前揭說明，堪以認定被告主觀上有與共犯「陳
    雅雯」共同詐欺取財及洗錢之不確定故意。被告所辯顯為卸
    責之詞，無可採信。本件事證明確，應予依法論科。
肆、論罪科刑之理由：
一、核被告所為，係犯刑法第339條第1項之詐欺取財罪、洗錢防
    制法第14條第1項之一般洗錢罪。
二、共同正犯之說明： 
　　共同正犯之意思聯絡，不限於事前有所協議，其於行為當時
    ，基於相互之認識，以共同犯罪之意思參與者，亦無礙於共
    同正犯之成立；又按共同正犯之成立，祇須具有犯意之聯絡
    及行為之分擔，既不問犯罪動機起於何人，亦不必每一階段
    犯行，均須參與，若共同實施犯罪行為之人，在共同意思範
    圍內，各自分擔犯罪行為之一部，相互利用他人之行為，以
    達其犯罪之目的，其成立不以全體均參與實施犯罪構成要件
    之行為為要件；參與犯罪構成要件之行為者，固為共同正犯
    ；以自己共同犯罪之意思，參與犯罪構成要件以外之行為，
    或以自己共同犯罪之意思，事前同謀，而由其中一部分人實
    行犯罪之行為者，亦均應認為共同正犯，使之對於全部行為
    所發生之結果，負其責任；另共同正犯之意思聯絡，原不以
    數人間直接發生者為限，若有間接之聯絡者，亦包括在內。
    被告與「陳雅雯」彼此相互利用，各自分擔實施部分犯罪行
    為，依照上開說明，被告與「陳雅雯」間有犯意聯絡及行為
    分擔，應論以共同正犯。
三、罪數部分： 
　　被告所犯詐欺取財罪與一般洗錢罪，均係為達向告訴人詐得
    款項之單一犯罪目的，且實行行為具有局部同一，應係以一
    行為觸犯詐欺取財罪及一般洗錢罪，為想像競合犯，應依刑
    法第55條前段規定，從較重之一般洗錢罪處斷。
四、量刑審酌部分： 
　　爰以行為人之責任為基礎，審酌被告之前科素行，有其前案
    紀錄表在卷可憑；又其為中壯之年，明知詐欺案件對社會危
    害甚鉅，竟受「陳雅雯」邀約從事詐欺案件轉匯之工作，並
    使不法之徒藉此輕易於詐騙後取得財物，造成詐欺犯罪偵查
    困難，幕後犯罪人得以逍遙法外，致使此類犯罪手法層出不
    窮，嚴重危害交易秩序與社會治安；並參酌告訴人所受財產
    損失；兼衡其犯後否認犯行且未賠償告訴人損害之態度，及
    自陳國中畢業之教育程度，從事開挖土機之工作，月收入約
    3、4萬元，與媽媽及妹妹同住之家庭狀況等一切情狀，量處
    如主文所示之刑，並就罰金刑部分，諭知如易服勞役之折算
    標準。
伍、沒收部分：
一、被告否認有獲得報酬且卷內尚無證據可認定被告有分得告訴
    人受騙後所匯出之款項或曾因轉帳款項而取得對價等情形，
    自無從對被告為犯罪所得沒收之宣告。
二、被告受領自告訴人匯款之26,000元，已轉匯至指定之金山農
    會帳戶，非屬被告所有，亦非在其實際掌控中，被告就所隱
    匿之財物不具所有權及事實上處分權，無從依洗錢防制法第
    18條第1項規定，就所轉匯之26,000元諭知沒收。
陸、應適用之法律（僅引程序法）：
    刑事訴訟法第299條第1項前段。
本案經檢察官陳淑蓉提起公訴，檢察官陳淑香到庭執行職務。
中　　華　　民　　國　　111 　年　　6 　　月　　23　　日
                刑事第四庭  審判長法  官  許佩如
　
                                  法  官  黃玥婷
　
                                  法  官  廖奕淳
以上正本證明與原本無異。
如不服本判決應於收受判決後20日內向本院提出上訴書狀，並應
敘述具體理由；其未敘述上訴理由者，應於上訴期間屆滿後20 
日內向本院補提理由書（均須按他造當事人之人數附繕本）。「
切勿逕送上級法院」。
告訴人或被害人如對於本判決不服者，應具備理由請求檢察官上
訴，其上訴期間之計算係以檢察官收受判決正本之日期為準。
                                  書記官　廖千慧
中　　華　　民　　國　　111 　年　　6 　　月　　23　　日
附錄本案論罪科刑法條全文：
（洗錢防制法第2條）
本法所稱洗錢，指下列行為：
一、意圖掩飾或隱匿特定犯罪所得來源，或使他人逃避刑事追訴
    ，而移轉或變更特定犯罪所得。
二、掩飾或隱匿特定犯罪所得之本質、來源、去向、所在、所有
    權、處分權或其他權益者。
三、收受、持有或使用他人之特定犯罪所得。
（洗錢防制法第14條）
有第二條各款所列洗錢行為者，處7年以下有期徒刑，併科新臺
幣5百萬元以下罰金。
前項之未遂犯罰之。
前二項情形，不得科以超過其特定犯罪所定最重本刑之刑。
（中華民國刑法第339條）
意圖為自己或第三人不法之所有，以詐術使人將本人或第三人之
物交付者，處5年以下有期徒刑、拘役或科或併科50萬元以下罰
金。
以前項方法得財產上不法之利益或使第三人得之者，亦同。
前二項之未遂犯罰之。